【裁判字號】    99,訴,666
【裁判日期】    990630
【裁判案由】    毒品危害防制條例
【裁判全文】
臺灣高雄地方法院刑事判決               99年度訴字第666號
公  訴  人  臺灣高雄地方法院檢察署檢察官
被      告  丙○○
選任辯護人  紀錦隆（法律扶助基金會）律師
上列被告因毒品危害防制條例案件，經檢察官提起公訴（99年度
偵字第10761 號），本院判決如下：
    主    文
丙○○犯販賣第一級毒品罪，共肆罪，均累犯，各處如附表一編
號1 至4 所示之刑，各褫奪公權陸年；扣案如附表三編號1 、2
所示之物，均沒收銷燬之；扣案如附表三編號3 所示之物沒收；
未扣案如附表三編號4 至7 所示之販毒所得，均沒收，如全部或
一部不能沒收時，以其財產抵償之。又犯轉讓第一級毒品罪，累
犯，處有期徒刑捌月。應執行有期徒刑拾柒年，禠奪公權陸年；
扣案如附表三編號1 、2 所示之物，均沒收銷燬之；扣案如附表
三編號3 所示之物沒收；未扣案如附表三編號4 至7 所示之販毒
所得，均沒收，如全部或一部不能沒收時，以其財產抵償之。
    事    實
一、丙○○前於民國96年間因毒品危害防制條例案件，經本院以
    96年度訴字第4244號判決判處有期徒刑6 月確定，於97年3
    月19日入監執行，而於97年9 月15日縮刑期滿執行完畢。詎
    仍不思悔悟，(一)明知海洛因係毒品危害防制條例第2 條第2
    項第1 款所規定之第一級毒品，依法不得販賣、轉讓或持有
    ，竟意圖營利，分別基於販賣第一級毒品海洛因之犯意，以
    其向友人借得行動電話門號0000000000，作為對外與交易對
    象聯絡販賣海洛因之用，於附表一編號1 至4 所示之時間、
    地點，以各該編號所列之交易方式、數量、價格，販賣海洛
    因予鄧朝銘（使用公共電話通聯）、方章輝（使用門號0000
    000000通聯）各2 次，並均收取款項；(二)復於附表二所示之
    時間、地點，基於轉讓第一級毒品海洛因之犯意，無償提供
    海洛因1 包（數量未逾毒品危害防制條例第8 條第6 項所定
    應加重其刑之標準）予郭雅如1 次。嗣於99年3 月23 日16
    時許，丙○○在其位於高雄縣鳥松鄉○○路178 之5 號住處
    前，為警攔檢盤查，員警並持本院核發之搜索票前往丙○○
    上開住處執行搜索，在該處前扣得如附表三編號1 、2 所示
    之海洛因2 包（驗後淨重各0.18公克、2.07公克，合計2.25
    公克）、編號3 所示丙○○所有供其聯絡販毒所用之行動電
    話（空機）1 支，因而查獲上情。
二、案經高雄市政府警察局乙○分局移送臺灣高雄地方法院檢察
    署檢察官偵查起訴。
    理    由
壹、證據能力方面：
    本判決理由所援用之證據資料（含供述證據及非供述證據）
    ，被告及辯護人、公訴人於本院言詞辯論終結前，均表示同
    意有證據能力等語明確（參本院卷第37頁），本院審酌上開
    證據之作成，並無違法或不當情形，且與本案待證事實相關
    ，適當作為證據，依刑事訴訟法第159 條之5 第1 項之規定
    ，認均有證據能力。
貳、實體部分：
一、上揭犯罪事實，業據被告丙○○於檢察官偵訊及本院審理時
    全部坦承不諱，與證人鄧朝銘、方章輝、郭雅如於檢察官偵
    訊之具結證述，參核相符，並有證人鄧朝銘、方章輝指認被
    告照片、被告使用門號0000000000與方章輝使用門號000000
    0000之雙向通聯調閱查詢單、門號0000000000通聯紀錄表、
    扣押筆錄、扣押物品收據及目錄表、搜索票、車籍資料查詢
    紀錄單（機車號碼323-HKA ，車主登記郭溫麗惠）、查獲物
    品照片8 幀在卷足參；且有附表三編號1 、2 所示之海洛英
    2 包，及編號3 之行動電話（空機）1 支扣案足憑（參警卷
    第5 至7 、12至16、26、27、30、33、34、36至38、40、41
    、44至57、67至71、76頁，偵卷第23至26、34至48、50至51
    、54、55、61、63、77頁，聲羈卷第5 至11頁）。且查：
  (一)扣案之粉末2 包（1 包驗餘淨重0.18公克，空包裝重0.32公
    克；另1 包驗餘淨重2.07公克，空包裝重0.53公克），經送
    檢驗結果，確均含第一級毒品海洛因成分，有法務部調查局
    濫用藥物實驗室99年4 月19日調科壹字第09923008720 號鑑
    定書在卷足佐（參偵卷第77頁）。
  (二)再被告於本院羈押訊問時坦承：「（你幫忙販賣毒品的好處
    ？）會每天給我一些毒品海洛因」、「（價值多少？）如果
    是我跟他拿，應該要花3 千元」、「我每天都有施用（海洛
    因）」等語（參聲羈卷第10頁）；與證人郭雅如（就被告部
    分）亦於偵訊具結證稱：「查扣之手機（序號：0000000000
    00 000）是丙○○的，都是丙○○在使用」、「（他有無說
    為何要幫別人送毒品？）他說為了賺錢」、「（是否曾有對
    方拿錢給你的情況？）有，丙○○叫我幫忙把錢收起來」等
    語明確（參偵卷第62頁），參核相符。顯見，被告確有使用
    附表三編號3 之手機裝入上開門號晶片卡聯絡販毒使用，並
    收取如附表三編號4 至7 之價款，以為對價，並非無償給與
    ，則被告係意圖營利而有販賣之犯意，堪認屬實。
  (三)復以被告經採尿送驗結果，確呈毒品嗎啡陽性反應，業經檢
    察官以99年度毒偵字第2432號起訴（由本院以99年度審訴字
    第1689號另案審理）；而證人鄧朝銘、方章輝於附表一所示
    時間向被告購得海洛因後，經採尿送驗結果確有施用上開毒
    品屬實，其等施用第一級毒品案件，經檢察官分以99年度毒
    偵字第1917號、第2114號提起公訴（由本院分以99年度審訴
    字第1792號、第1958號另案審理中）等情，有起訴書、台灣
    高等法院被告前案紀錄表在卷，堪以佐證。是被告上開自白
    ，核與卷內積極事證相符，洵堪採為論罪之證據。
  (四)綜上所述，被告確有如附表一編號1 至5 所示，意圖營利販
    賣、轉讓第一級毒品海洛因各4 次、1 次，事證明確，堪以
    認定，應依法論科。
二、按以營利為目的將毒品購入或將之賣出，有一於此，其犯罪
    即已完成（參最高法院95年度台上字第3574號、96年度台上
    字第416 號判決意旨）。且海洛因係毒品危害防制條例第2
    條第2 項第1 款，依其成癮性、濫用性及對社會危害性所明
    定列管之第一級毒品，不得非法販賣、轉讓或持有。本件核
    被告之所為，就事實一(一)部分，均係犯毒品危害防制條例第
    4 條第1 項販賣第一級毒品罪（共4 罪）；而就事實一(二)部
    分，則係犯同條例第8 條第1 項之轉讓第一級毒品罪。被告
    販賣、轉讓第一級毒品前後持有之低度行為，分別為其販賣
    、轉讓之高度行為所吸收，均不另論罪。被告就事實一(一)、
    (二)之販賣、轉讓第一級毒品各4 罪、1 罪（共5 罪），犯意
    各別、時地有異、所犯為構成要件不同之罪名，應論以數罪
    併罰之。再被告前有事實欄所示論罪科刑及執行之前科，其
    前案有期徒刑於97年9 月15日執行完畢，有台灣高等法院被
    告前案記錄表在卷足參，其於5 年以內故意再犯本件法定刑
    有期徒刑以上之罪，為累犯，均應依刑法第47條第1 項規定
    加重其刑（惟就販賣第一級毒品共4 罪，其法定刑為死刑、
    無期徒刑部分，依法均不得加重）。又被告於偵查及審判中
    均自白販賣、轉讓第一級毒品共5 罪，依毒品危害防制條例
    第17條第2 項之規定，均應減輕其刑。復被告僅查獲如附表
    一編號1 至4 共販賣4 次，其交易對象僅鄧朝銘、方章輝2
    人，尚非不特定多數人可比，且交易金額500 元者3 次、10
    00元者1 次（合計2500元），此與經銷鉅額之大盤尚屬有別
    ，販賣海洛因所造成之危害，顯屬較輕；衡諸修正前毒品危
    害防制條例第4 條第1 項法定本刑為「死刑」、「無期徒刑
    」，縱經依毒品危害防制條例第17條第2 項之規定減輕其刑
    後，其法定刑仍為「無期徒刑」、「20年以下15年以上有期
    徒刑」之重刑；倘科以法定最低之15年有期徒刑，猶嫌過重
    ，實有「情輕法重」之情事，其犯罪情狀尚堪憫恕，爰就其
    附表一編號1 至4 之販賣第一級毒品犯行，依刑法第59條之
    規定，均各減輕其刑，且依法遞減輕之。被告就所犯5 罪有
    刑之加重、減輕事由，均依法先加、後減之。
三、爰審酌被告固明知海洛因為毒品危害防制條例第4 條第1 項
    所公告列管之第一級毒品，不得販賣、轉讓、持有，竟違反
    我國法律反毒、禁毒之政策，影響社會安全秩序，更戕害國
    人身心健康，惟念以被告於警偵審中均坦承犯行，惡性非重
    ，所販賣、轉讓毒品數量、價款尚鮮，犯後態度尚可，仍知
    省悟，堪認良知未泯，暨其犯罪之動機、目的、手段等一切
    情狀，分別量處如主文所示之刑，並依法定其應執行之刑，
    以資懲儆。復按被告就附表一編號1 至4 販賣第一級毒品罪
    之犯罪性質，嚴重侵害國家及社會法益，本院認有禠奪公權
    之必要，併均宣告禠奪公權6 年，且僅按其最長期者執行之
    。另本院所為如附表一之宣告刑及定應執行之刑，認對被告
    已足收教化之效，公訴人、辯護人分別求處定執行刑各18年
    、10年以下，各有稍重、失輕，併此敘明。
四、沒收部分：
  (一)扣案如附表三編號1 、2 所示之白色粉末2 包（驗後淨重各
    0.18、2.07公克〈合計2.25公克〉，連同空包裝袋2 只），
    經送檢驗結果，確含第一級毒品海洛因成分，則不問屬於犯
    人即被告與否，依毒品危害防制條例第18條第1 項前段之規
    定，應諭知均沒收銷燬之；另經檢驗所耗用之毒品既已滅失
    ，爰不為沒收銷燬之宣告。
  (二)再扣案如附表三編號3 所示之行動電話1 支（空機，不含門
    號），係被告所有供其本件聯絡販毒犯罪所用之物，業經被
    告供承及證人郭雅如證述在卷，應依毒品危害防制條例第19
    條第1 項前段之規定宣告沒收。至於供被告聯絡販毒所用門
    號0000000000之晶片卡，並非被告所有之物，且已歸還其友
    人等情，業經被告及證人郭雅如於偵訊、本院審理時供承、
    證述無訛（參偵卷第25、62頁，本院卷第51正頁），爰不另
    為沒收之宣告。
  (三)又如附表編號4 至7 所示之500 元共3 次、1000元1 次（共
    計2500元），係被告本件販賣海洛因所收取之販毒所得，雖
    未扣案，然既屬被告犯罪所得之財物，應依毒品危害防制條
    例第19條第1 項規定諭知均沒收，如全部或一部不能沒收時
    ，以其財產抵償之，附此敘明。
據上論結，應依刑事訴訟法第299 條第1 項前段，毒品危害防制
條例第4 條第1 項、第8 條第1項、第17條第2 項、第18條第1項
前段、第19條第1 項前段，刑法第11條、第47條第1 項、第59條
、第51條第5 款、第8 款，判決如主文。
本案經檢察官甲○○到庭執行職務
中    華    民    國    99    年    6     月    30    日
                  刑事第二庭  審判長法  官  吳進寶
                                    法  官  羅立德
                                    法  官  李昆南
以上正本證明與原本無異。
如不服本判決應於收受送達後10日內向本院提出上訴書狀，並應
敘述具體理由；如未敘述上訴理由者，應於上訴期間屆滿後20日
內向本院補提理由書（均須按他造當事人之人數附繕本）「切勿
逕送上級法院」。
中    華    民    國    99    年    7     月    1     日
                                    書記官  莊永利
附錄本案論罪之法條：
毒品危害防制條例第4條第1項
製造、運輸、販賣第一級毒品者，處死刑或無期徒刑；處無期徒
刑者，得併科新臺幣二千萬元以下罰金。
毒品危害防制條例第8條第1項
轉讓第一級毒品者，處一年以上七年以下有期徒刑，得併科新臺
幣一百萬元以下罰金。
附表一：（丙○○販賣第一級毒品海洛因明細）
┌─┬───┬────┬──────┬──┬──────┬────┬────┐
│編│交易對│交易時間│  交易地點  │次數│毒品種類、數│所犯罪名│宣告刑：│
│號│象    │        │            │    │量、價款（新│        │有期徒刑│
│  │      │        │            │    │台幣，下同）│        │（下同）│
├─┼───┼────┼──────┼──┼──────┼────┼────┤
│1 │鄧朝銘│99年2 月│鄧朝銘在其位│1 次│海洛因1 包（│販賣第一│7 年8 月│
│  │      │28日9 時│於高雄市三民│    │約0.2 公克）│級毒品，│，褫奪公│
│  │      │        │區○○路住處│    │，收取價款  │累犯    │權6年   │
│  │      │        │附近以公共電│    │500 元      │        │        │
│  │      │        │話撥打丙○○│    │            │        │        │
│  │      │        │持用門號0987│    │            │        │        │
│  │      │        │918431聯絡購│    │            │        │        │
│  │      │        │毒後，2 人於│    │            │        │        │
│  │      │        │高雄縣鳥松鄉│    │            │        │        │
│  │      │        │本館路與大昌│    │            │        │        │
│  │      │        │路口交易。  │    │            │        │        │
├─┤      ├────┼──────┼──┼──────┼────┼────┤
│2 │      │99年3 月│同上        │1 次│海洛因1 包（│販賣第一│7 年8月 │
│  │      │1 日16、│            │    │約0.2 公克）│級毒品，│，褫奪公│
│  │      │17時許  │            │    │，收取價款  │累犯    │權6年   │
│  │      │        │            │    │500 元      │        │        │
├─┼───┼────┼──────┼──┼──────┼────┼────┤
│3 │方章輝│99年3 月│方章輝與蔡明│1 次│海洛因1 包（│販賣第一│8 年    │
│  │      │9 日12、│文於同上地點│    │約0.4 公克）│級毒品，│，褫奪公│
│  │      │13時許  │地點交易    │    │，收取價款  │累犯    │權6年   │
│  │      │        │            │    │1000元      │        │        │
├─┤      ├────┼──────┼──┼──────┼────┼────┤
│4 │      │99年3 月│方章輝使用門│1 次│海洛因1 包（│販賣第一│7 年8 月│
│  │      │12日13、│號0000000000│    │約0.2 公克）│級毒品，│，褫奪公│
│  │      │14時許  │與丙○○聯絡│    │，收取價款  │累犯    │權6年   │
│  │      │        │後，2 人於高│    │500 元      │        │        │
│  │      │        │雄縣仁武鄉仁│    │            │        │        │
│  │      │        │雄路與大正路│    │            │        │        │
│  │      │        │口交易。    │    │            │        │        │
└─┴───┴────┴──────┴──┴──────┴────┴────┘
附表二：（丙○○轉讓第一級毒品海洛因明細）
┌─┬───┬───┬─────┬──┬────┬────┬───┬─┐
│編│轉讓對│時  間│轉讓過程及│轉讓│毒品種類│所犯罪名│處有期│備│
│號│象    │      │數量      │次數│與數量  │        │徒刑（│註│
│  │      │      │          │    │        │        │下同）│  │
├─┼───┼───┼─────┼──┼────┼────┼───┼─┤
│1 │郭雅如│99年3 │在郭雅如位│1次 │海洛因1 │轉讓第一│8月   │  │
│  │      │月23日│於高雄縣仁│    │包，數量│級毒品，│      │  │
│  │      │下午13│武鄉○○路│    │未逾毒品│累犯    │      │  │
│  │      │許    │398 號住處│    │危害防制│        │      │  │
│  │      │      │，無償轉讓│    │條例第8 │        │      │  │
│  │      │      │海洛因1 包│    │條第6 項│        │      │  │
│  │      │      │予郭雅如。│    │所定應加│        │      │  │
│  │      │      │          │    │重其刑之│        │      │  │
│  │      │      │          │    │標準    │        │      │  │
└─┴───┴───┴─────┴──┴────┴────┴───┴─┘
附表三：（沒收物品明細）
┌─┬────┬──────┬─────┬─────┬──┬─────┐
│編│名  稱  │  數  量    │查獲地點  │檢驗結果、│持有│備  註    │
│號│        │            │          │性質      │人  │          │
├─┼────┼──────┼─────┼─────┼──┼─────┤
│ 1│海洛因1 │驗前淨重0.18│丙○○於高│含第一級毒│蔡明│依毒品危害│
│  │包      │公克，驗後淨│雄縣鳥松鄉│品海洛因成│文  │防制條例第│
│  │        │重0.18公克，│山腳路178 │分        │    │18條第1項 │
│  │        │空包裝重0.32│之5 號住處│          │    │前段，沒收│
│  │        │公克        │          │          │    │銷燬之    │
├─┼────┼──────┼─────┼─────┼──┼─────┤
│ 2│海洛因1 │驗前淨重2.09│同上      │含第一級毒│同上│同上      │
│  │包      │公克，驗後淨│（編號1 、│品海洛因成│    │          │
│  │        │重2.07公克，│2 驗後淨重│分        │    │          │
│  │        │空包裝重0.53│合計2.25公│          │    │          │
│  │        │公克        │克）      │          │    │          │
├─┼────┼──────┼─────┼─────┼──┼─────┤
│ 3│行動電話│1 支（廠牌  │同上      │供丙○○販│同上│應予沒收（│
│  │（空機）│BENQ，序號：│          │賣第一級毒│    │至門號0987│
│  │        │000000000000│          │品犯罪所用│    │918431晶片│
│  │        │755 ，不含門│          │之物      │    │卡非被告所│
│  │        │號晶片卡）  │          │          │    │有，不予宣│
│  │        │            │          │          │    │告沒收）。│
├─┼────┼──────┼─────┼─────┼──┼─────┤
│ 4│現金    │新台幣（下  │未扣案    │丙○○於附│同上│依毒品危害│
│  │        │同）500 元  │          │表一、1 之│    │防制條例第│
│  │        │            │          │販毒所得  │    │19條第1 項│
│  │        │            │          │          │    │前段沒收，│
│  │        │            │          │          │    │如全部或一│
│  │        │            │          │          │    │部不能沒收│
│  │        │            │          │          │    │時，以其財│
│  │        │            │          │          │    │產抵償之。│
├─┼────┼──────┼─────┼─────┼──┼─────┤
│ 5│現金    │500 元      │未扣案    │丙○○於附│同上│同上      │
│  │        │            │          │表一、2 之│    │          │
│  │        │            │          │販毒所得  │    │          │
├─┼────┼──────┼─────┼─────┼──┼─────┤
│ 6│現金    │1,000元     │未扣案    │丙○○於附│同上│同上      │
│  │        │            │          │表一、3 之│    │          │
│  │        │            │          │販毒所得  │    │          │
├─┼────┼──────┼─────┼─────┼──┼─────┤
│ 7│現金    │500元       │未扣案    │丙○○於附│    │同上      │
│  │        │            │          │表一、4 之│    │          │
│  │        │            │          │販毒所得  │    │          │
└─┴────┴──────┴─────┴─────┴──┴─────┘

司法院資訊處製作；財團法人民間司法改革基金會備份。
